【裁判字號】    98,交聲,1332
【裁判日期】    990423
【裁判案由】    聲明異議
【裁判全文】
臺灣臺南地方法院交通事件裁定        98年度交聲字第1332號
移送機關    交通部公路總局嘉義區監理所麻豆監理站
異議人即
受處分人    甲○○
上列異議人即受處分人因違反道路交通管理處罰條例案件，對於
交通部公路總局嘉義區監理所麻豆監理站民國98年9 月30日所為
之裁決處分（處分案號：麻監裁罰字第裁75-Z00000000號），聲
明異議，本院裁定如下：
    主  文
異議駁回。
    理  由
一、原處分意旨略以：異議人即受處分人甲○○（下稱異議人）
    駕駛車牌號碼8807-UG 號自用一般小客車，於民國98年1 月
    30日22時50分許，行經國道三號高速公路南下341.2 公里處
    時，因違反道路交通安全規則（即未注意車前狀況）肇事致
    被害人高小美死亡，經內政部警政署國道公路警察局第八警
    察隊善化分隊員警製單舉發，嗣經移送機關即交通部公路總
    局嘉義區監理所麻豆監理站認其違規事證明確，依道路交通
    管理處罰條例第61條第1 項第4 款及第67條第3 項（裁決書
    漏載）之規定，裁處異議人吊銷駕駛執照，1 年內禁考等處
    分。
二、本件聲明異議意旨略以：(一)上開交通裁決書事實欄僅略記異
    議人「違反道路交通安全規則肇事致人死亡」，異議人違反
    道路交通安全規則之具體事實為何？究違道路交通安全規則
    何條項規定？是否符合道路交通管理處罰條例第61條第1 項
    第4 款規定，應由裁決機關為吊銷駕駛執照處分？似無從依
    裁決機關事實欄之記載為判斷，縱前開栽決書係大量作成同
    種類行政處分，或以自動機器作成，依行政程序法第97條規
    定，僅得不記明理由，非裁決機關得不具體敘明事實之依據
    。從而，前開吊銷異議人駕駛執照之處分所據之事實不明，
    不能資為正確適用法令顯具有瑕疵，應予撤銷；(二)國道三號
    高速公路南下342.1公里處前為彎曲道路，該路段更無夜間
    照明設備，駕駛人在夜間行駛僅能依車燈為照明，駕駛人更
    必須經過彎道幅度後始能目視前方路況，異議人於肇事時以
    正常速限行使，待過彎後始見百餘公尺前內側車道橫停朱明
    燦失控撞毀且無動力、車燈之車輛，雖經緊急採取必要安全
    措施，而無法完全煞停而撞上站立車前之高小美。況異議人
    發現前方內側車道有朱明燦之車輛僅百餘公尺，反應時間約
    4 秒，一般車輛之制煞能力確實無法在4、5秒內將時速110
    公里之車輛煞停，異議人當時所駕駛之車輛乃一般自小客車
    ，並非經過特殊改裝或其他眾所周知之名車，如何能在4、5
    秒內將110公里高速之車輛煞停？此對異議人而言，實係苛
    責。況且當時中、外線車道尚有其他行車，變換車道恐將造
    成更嚴重後果，異議人雖已盡防止事故發之鈴要措置，仍無
    法避免高小美死亡結果發生，異議人無疏於注意車前狀況之
    過失，自無違反道路交通安全則可言，因而為此聲明異議，
    請求撤銷原處分等語。
三、按汽車行駛時，駕駛人應注意車前狀況及兩車併行之間隔，
    並隨時採取必要之安全措施，道路交通安全規則第94條第3
    項定有明文。又按汽車駕駛人，駕駛汽車違反道路交通安全
    規則，因而肇事致人死亡，吊銷其駕駛執照，且一年內不得
    考領駕駛執照，道路交通管理處罰條例第61條第1 項第4 款
    前段及第67條第3 項分別定有明文。
四、經查：
(一)異議人駕駛車牌號碼8807-UG 號自用一般小客車，行經國道
    三號高速公路南下342.1 公里處時，本應注意車前狀況，並
    隨時採取必要之安全措施，而依當時天候晴朗、視距良好、
    路面乾燥、無障礙物，又別無不能注意之情形，竟疏未注意
    車前狀況，煞避不及撞擊因車禍橫停於內側車道之車輛及站
    立於車旁之被害人高小美，致其受有多發性損傷合併失血性
    休克送醫不治死亡，經內政部警政署國道公路警察局第八警
    察隊善化分隊員警製單舉發等情，業據異議人於被訴過失致
    死刑事案件偵查中坦承不諱，並有內政部警政署國道公路警
    察局98年2 月12日公警局交交字第Z00000000 號舉發違反道
    路交通管理事件通知單、道路交通事故現場圖、道路交通事
    故調查報告表(一)、(二)、臺灣臺南地方法院檢察署相驗屍體證
    明書、檢驗報告書各1 份及道路交通事故現場照片35幀在卷
    可稽。又異議人所涉上開過失致死犯行，業經臺灣臺南地方
    法院檢察署檢察官命異議人於緩起訴處分確定之日起3 個月
    內，向指定之公益團體支付5 萬元，而於98年7 月29日以98
    年度偵字第4282號為緩起訴處分，緩起訴期間為1 年，該案
    經依職權送請再議後，經臺灣高等法院臺南分院檢察署於98
    年8 月12日，以98年度上職議字第3109號處分書，為駁回再
    議之處分確定等情，亦經本院依職權調閱臺灣臺南地方法院
    檢察署98年度偵字第4282號偵查全卷查明無誤，堪認上情屬
    實。
(二)其次，異議人復於該案98年1月31日偵查中供承：「當時車
    速約80公里。距離肇事車輛約60公尺，先撞護欄再撞上車子
    。因距離太短煞車不及」等語明確（詳相驗卷第4 頁），是
    如以異議人所稱距離判斷，異議人所駕駛自小客車發現該橫
    停於其行駛車道正前方之小客車時之最長距離僅餘60公尺，
    而異議人當時之車速為80公里，相當於每秒行駛22.22 公尺
    ，依交通部66年10月27日交路（66）字第10275 號函所附汽
    車行駛距離及反應距離一覽表所示，駕駛人之一般平均反應
    力為四分之三秒，故時速80公里時，駕駛人之反應距離（即
    發現狀況後至開始煞車時車輛之行駛距離，不包含開始煞車
    後之煞車距離）為16.64 公尺，經再加計於乾燥混泥土路面
    所需之煞車距離（即煞車生效後滑行距離）約為37公尺，總
    計需53.64 公尺之煞停距離，未超出前述異議人與肇事車輛
    間之前後距離，更何況異議人於本件聲明異議狀上係載明：
    「異議人發現前方內側車道有朱明燦之車輛僅百餘公尺」，
    因之，異議人理應得及時踏踩煞車減速避免撞擊，惟其竟未
    能適時採取必要之煞避措施，致與被害人發生碰撞，顯見異
    議人其當時確有未注意車前狀況之情事，要無疑義。
(三)末按所謂行政處分，係指行政機關就公法上具體事件所為之
    決定或其他公權力措施而對外直接發生法律效果之單方行政
    行為。行政處分除法規另有要式之規定者外，得以書面、言
    詞或其他方式為之。行政處分以書面為之者，應記載處分相
    對人之姓名、出生年月日、身分證統一號碼等足資辨別之特
    徵，並應記載主旨、事實、理由及其法令依據，且應經處分
    機關及其首長署名、蓋章，但以自動機器作成之大量行政處
    分，得不經署名，以蓋章為之。亦應有發文字號及年、月、
    日，以及表明其為行政處分之意旨及不服行政處分之救濟方
    法、期間及其受理機關。又大量作成同種類行政處分或以自
    動機器作成之行政處分依其狀況無須說明理由者，得不記明
    理由，此分別為行政程序法第92條第1 項、第95條、第96條
    、第97條第3 款所明定。而本件原處分機關係依據舉發機關
    即內政部警政署國道公路警察局舉發異議人未注意前車狀況
    致被害人高小美死亡之違規事實製作之裁決書，並於裁決書
    內記載受處分人、原舉發通知單號碼、車輛種類及牌照號碼
    、違規時間、違規地點、違規事實、舉發違反法條、處罰主
    文、摘要理由等，異議人既已合法收受舉發違反道路交通管
    理事件通知單，顯已足以瞭解其受處分之原因事實及其依據
    之法令。故本件原處分機關對異議人之違規事實所製作之裁
    決書，依前開規定係屬大量作成之同種類行政處分，且異議
    人於收受本件之舉發違反道路交通管理事件通知單時業已知
    悉其受處分之理由，故得不記明理由。從而，本件行政處分
    係原處分機關告針對異議人明確之違規事實，依據道路交通
    管理處罰條例規定所為，不論其外觀或實質於法均無明顯重
    大之瑕疵，自無違反行政程序法第111 條第7款 規定之情事
    。
五、綜上所述，異議人於上揭時、地，駕駛上開自小客車，違反
    道路交通安全規，因而肇事致被害人高小美死亡之違規行為
    ，洵堪認定。則移送機關裁決時依道路交通管理處罰條例第
    61條第1 項第4 款、第67條第3 項等規定，裁處異議人吊銷
    駕駛執照，一年內禁考，核無違誤。是本件異議為無理由，
    應予駁回。
六、據上論斷，應依道路交通管理處罰條例第87條第2 項、道路
    交通案件處理辦法第19條，裁定如主文。
中    華    民    國    99    年    4     月    23    日
                  交通法庭法  官  鄭燕璘
以上正本證明與原本無異。
如不服本裁定應於送達後5日內向本院提出抗告狀。（應附繕本
）
                          書記官  蔡明峰
中    華    民    國    99    年    4     月    23    日

司法院資訊處製作；財團法人民間司法改革基金會備份。
